臺灣臺北地方法院民事判決
110年度建字第164號
原      告  翁漢濱即盤山工程行



被      告  欣漢實業股份有限公司

法定代理人  唐忠介
訴訟代理人  王莉萍
            王國全
上列當事人間請求給付工程款事件，本院於民國110年11月11日
言詞辯論終結，判決如下：
    主      文
原告之訴及假執行之聲請均駁回。
訴訟費用由原告負擔。
    事實及理由
一、原告主張：被告於民國106年9月通知原告整修士林官邸案之
    游泳池裝修之泥作工程，材料由被告提供，原告提供泥作施
    作工人及技術，並由被告公司員工陳凱就至現場監工，原告
    已於同年11月間施作「磁磚填縫工程」(下稱系爭工程)完畢
    ，且兩造於107年2月間驗收完成，系爭工程之工程款合計新
    臺幣（下同）51萬0300元，並由陳凱就收取原告請款文件。
    然原告等候撥款久無結果，經洽詢被告竟以陳凱就已離職為
    由拒絕付款。原告遂於110年1月25日以存證信函催告被告付
    款，其後雙方於110年4月9日進行調解，但調解不成立。爰
    依民法第490條第1項、第505條第1項規定，請求被告給付工
    程款51萬0300元等語。並聲明：㈠被告應給付原告51萬0300
    元，及自起訴狀繕本送達翌日起至清償日止，按年息5%計算
    之利息（下合稱51萬0300元本息）。㈡願供擔保，請准宣告
    假執行。　　
二、被告則以：兩造於103年5月2日簽立泥作工程合約書，金額
    為530萬元，後因故作廢，另於104年7月21日、11月27日改
    簽立金額分別為470萬元、167萬元之泥作工程合約書（下依
    序稱為0000000契約、0000000契約，合稱原契約），原告承
    攬被告位於臺北市士林官邸裝修工程之保護工程、拆除工程
    、泥作等數項工程，該工程已於107年2月間完工驗收，被告
    亦於107年11月25日付清尾款，原告主張系爭工程為原契約
    之外之追加工程，原告當時應一併提出異議並請求，豈會相
    隔2年再提出。原告請求之系爭工程費用，係0000000日契約
    之工程範圍，磁磚施工工資已包含填縫工作。系爭工程實際
    係於106年9至11月間原告所為之修繕，而工程缺失修繕乃驗
    收改善之必要過程，原告所稱被告員工通知修繕實屬合理行
    為，且從現場拍照內容顯示原告所派工項均為磁磚破口、填
    縫不均、地磚膨拱、貼面不平整等瑕疵改善，自不得另行請
    求被告給付費用。且原告提出之系爭工程估價單並未經被告
    簽認。如認原告請求為理由，應從107年11月間起算時效，
    本件原告請求已逾2年，依民法第127條第7款規定，被告為
    時效抗辯等語置辯。並聲明：㈠原告之訴駁回。㈡如受不利之
    判決，願供擔保請准宣告免為假執行。　　
三、查，兩造於103年5月2日簽立泥作工程合約書，總價為530萬
    元，後因故作廢，兩造另於104年7月21日簽立總價為470萬
    元之泥作工程合約書，復於同年11月27日簽立總價為167萬
    元之泥作工程合約書，有各合約書在卷可參（分見本院卷第
    115至121頁、第123至129頁、第131至133頁）。且上開工程
    於107年2月間完成驗收，經原告提出請款單及統一發票，被
    告已於107年11月26日如數匯付工程款至原告帳戶一節，有
    各統一發票、請款單、第一商業銀行聯行往來明細帳等在卷
    可證（見本院卷第73至81頁）。上情為兩造所不爭執，堪信
    屬實。　　
四、原告主張其請求之系爭工程並非原契約工程範圍，乃追加工
    作，被告應給付系爭工程款51萬0300元本息，爰依民法第49
    0條第1項、第505條第1項規定請求被告給付等語，然為被告
    所否認，並以前情置辯。茲析述如下：
㈠、原告依民法第490條第1項、第505條第1項規定請求被告給付5
    1萬0300元本息，並無理由：
　⒈查，兩造所簽立0000000契約，於工程報價單項次二「A棟公
    設游泳池」之項次四「泥作工程」之項次4為「游泳池區牆
    面貼壁磚工資」，有合約書報價單在卷可證（見本院卷第12
    5、127頁）。原告就其承攬施作之磁磚工程雖主張：被告提
    供之磁磚凹凸不平，厚度、大小不一，與一般磁磚工程不同
    ，須另外做填縫工程，並非屬原契約估價範圍，被告於107
    年11月25日付清之尾款不包含磁磚填縫部分。被告員工陳凱
    就另要求原告施作游泳池區域之磁磚填縫即系爭工程等語。
    然觀之本件游泳池之106年9月14日、15日、16日；106年10
    月2日、5日、17日、31日等照片，於工程告示牌關於泳池之
    說明欄，係記載「缺失」略以：全區磁磚填縫、破損、破口
    ；泳池全區磁磚破口填縫、污染；壁磚填縫不均、地磚膨拱
    、壁磚漏填縫、貼面不平整、膨拱；壁磚填縫不平、刮除重
    填、壁磚鋪面不平、剔除重貼、壁磚膨拱、異音、剔除重貼
    等修繕工程項目，有各照片附卷可查（見本院卷第83至85、
    89至957頁），原告對此陳稱：上開照片即為其本件請款之
    系爭工程等語明確（見本院卷第158頁）。由上可知，原告
    於107年9月後所為上開工程，實係修繕工程之性質，原告亦
    未舉證兩造約定原告僅需完成磁磚貼附但毋須完成「填縫」
    之程度，原告亦未舉證證明兩造就其上開所為系爭工程亦達
    成追加工程之合意，則原告以本件訴訟請求被告應另給付上
    開修繕工程項目之費用，即屬無據，應予駁回。
　⒉原告又主張：系爭工程之施工日數為102日、72日，每日工資
    為3000元、2500元，其於108年11月26日製作估價單並手寫
    「王國全」，且送到被告公司要向王國全請款等語，並提出
    估價單1紙（見本院卷第19頁）為證。原告另提出109年7月1
    7日9月出工、10月出工估價單（本院卷第15、17頁，合計出
    工日72日）；109年7月17日9月出工、10月出工、11月出工
    估價單（本院卷第21、23至25、27頁，合計出工日102日）
    等為佐。對此，被告則以：上開估價單時間與系爭工程施作
    時間不符，且無被告公司人員之簽名、簽認等語。觀之上開
    各估價單內容，除未經被告公司人員簽認外，原告並未舉證
    證明該估價單所載數量、單價業經兩造達成合意，復無其他
    證據資料可證該施工項目為原契約外之追加工程，亦無證據
    可證原告確有支出該估價單所載之工程款，故原告據此請求
    工程款51萬0300元，自難憑採。
　⒊原告雖主張被告公司員工陳凱就於當時已承認「磁磚填縫工
    程」不屬於原契約範圍等語（本院卷第206、232頁），並提
    出其與被告員工陳凱就、王國全間之LINE對話紀錄截圖為佐
    （見本院卷第217、219、221頁）。然觀之上開LINE對話紀
    錄截圖所示，陳凱就係傳送「都交接清楚了」、「他說你說
    沒收到」、「其他人的款都放了」（本院卷第217、219頁）
    ，及王國全於108年12月26日傳送「他離職完全沒資料」與
    原告等訊息內容（本院卷第221頁）。依此，僅顯示陳凱就
    、王國全就雙方交接過程是否清楚乙事予以討論，並未見有
    何與系爭工程是否屬於原契約範圍乙事相關，更無關於已同
    意原告得請求系爭工程之51萬0300元等內容。原告此部分主
    張，亦不可採。
　⒋綜上，原告主張系爭工程不屬於原契約工作範圍乙情，並無
    依據，且其所主張之費用金額計51萬0300元，並無理由。　
㈡、是以，原告依民法第490條第1項、第505條第1項規定被告給
    付51萬0300元本息，為無理由。被告所為時效抗辯，是否有
    據等爭執事項，自無論述之必要，併此敘明。　　　　
五、綜上所述，原告依民法第490條第1項、第505條第1項規定請
    求被告給付工程款51萬0300元，及自起訴狀繕本送達翌日起
    至清償日止，按年息5%計算之利息，為無理由，應予駁回。
    原告之訴既經駁回，其假執行之聲請亦失所附麗，應併予駁
    回。　　
六、本件事證已臻明確，兩造其餘攻擊防禦方法及所援用之證據
    ，經審酌後認與本件判決結果無影響，爰不逐一論列，附此
    敘明。　　
七、訴訟費用負擔之依據：民事訴訟法第78條。　　
中　　華　　民　　國　　110 　年　　11　　月　　25　　日
                  工程法庭    法  官  陳智暉
以上正本係照原本作成。
如對本判決上訴，須於判決送達後20日內向本院提出上訴狀。如
委任律師提起上訴者，應一併繳納上訴審裁判費。
中　　華　　民　　國　　110 　年　　11　　月　　25　　日
                  　　　　    書記官　陳嬿舒